最高法院刑事判決　　　　　　九十四年度台上字第五八一０號
　　上　訴　人　台灣高等法院台中分院檢察署檢察官
　　被　　　告　甲○○
　　　　　　　　　　　　街46.
上列上訴人因被告違反槍砲彈藥刀械管制條例案件，不服台灣高
等法院台中分院中華民國九十二年一月二十一日第二審判決（九
十一年度上訴字第二○三六號，起訴案號：台灣彰化地方法院檢
察署八十九年度偵字第一八六號），提起上訴，本院判決如下：
    主  文
原判決撤銷，發回台灣高等法院台中分院。
    理　由
本件原判決以公訴意旨略稱：被告甲○○於民國八十八年十一月
中旬某日，在彰化縣溪湖鎮溪湖國中附近，以新台幣（下同）四
千九百元之代價，向綽號「阿貴」之不詳姓名男子購得可發射子
彈具有殺傷力之仿貝瑞塔廠半自動手槍改造之玩具手槍一支，而
未經許可持有之。嗣經警方於同年十二月二十一日上午一時五十
分許，在被告所乘坐之ＱＫ－四二六二號自用小客車內查獲前述
改造之玩具手槍一支，因認被告涉犯槍砲彈藥刀械管制條例第十
一條第四項之未經許可，持有可發射子彈具有殺傷力之槍枝罪嫌
。惟經審理結果，以不能證明上述改造玩具手槍具有殺傷力，因
而撤銷第一審科刑之判決，而改為被告無罪之諭知，固非無見。
惟查：按證據雖已調查而其內容尚不明瞭者，即與未經調查無異
，如遽行判決，仍難謂無應於審判期日調查之證據而未予調查之
違法。查被告所持有之前述改造手槍，經檢察官送請內政部警政
署刑事警察局鑑驗結果，認定「送鑑改造手槍壹枝，認係由仿BE
RETTA 廠半自動手槍製造之塑膠玩具手槍（握把為金屬材質）拆
除塑膠槍管內阻鐵而成之改造手槍，以打擊底火（藥）引爆子彈
內火藥為發射動力，至於是否具殺傷力，請卓參隨附之槍枝殺傷
力鑑驗說明」等情（見偵查卷第十三頁所附鑑驗通知書鑑驗情形
一之記載）。原判決理由既說明：查扣案槍枝既非正廠規格之制
式槍枝，其相同規格外型之仿製產品，即可能因仿製者技術、所
用材質之不同，而生不同之發射子彈動能，故鑑定書所謂之同型
槍枝，應只係同外型之槍枝，其品質及發射動能，即不能據以認
定相同，本件槍枝既未經具體測試，證明該槍枝已具殺傷力，並
符合犯罪構成要件，實不應逕以上開「槍枝殺傷力鑑驗說明」，
作為所有改造塑膠玩具手槍具有殺傷力之認定依據等語（見原判
決第二頁倒數第一行起至第三頁第四行）。則為究明事實真象，
自應將扣案槍枝再送請上開鑑定機關或其他鑑定機關為個別具體
之測試鑑定，以查明該槍枝是否具有殺傷力。且卷查被告於警詢
時供稱：「該把改造貝瑞塔九二手槍，機械構造均正常，可將子
彈上膛，撞針及擊錘均可將子彈擊發，這把槍可以拉一次子彈上
膛，擊發子彈，另再拉一次彈殼退出，並自動再上彈於槍膛內」
、「大約在一個月前，我改造好子彈後，有持這把槍到溪湖鎮鳳
山寺後面墳場進行試射，當時我是改造二發子彈後，將槍彈帶到
上述地點對空鳴槍，一發子彈有擊發，一發子彈未擊發……試射
時有見槍管冒出火花」等語（見警卷第三頁、第四頁）。若其所
述屬實，則該槍枝似可反覆擊發子彈。究竟被告用以試射之子彈
材質及結構如何？可否以該槍試射擊發？若可，該槍枝以適用之
子彈射擊後，彈丸單位面積動能為若干（焦耳／平方公分）？上
開疑點與扣案之槍枝是否具有殺傷力攸關，自有送請上開鑑定機
關或其他鑑定機關為個別具體之測試鑑定之必要。乃原審未善盡
調查證據之能事，僅以上開鑑定並未為具體個別之測試鑑定，暨
該槍枝除握把為金屬材質外，其他均屬塑膠材質製造，其（子彈
）行進路線不甚穩定為由，遽認不能證明該槍枝具有殺傷力，而
為有利於被告之認定，尚嫌速斷，併有應於審判期日調查之證據
而未予調查之違誤。檢察官上訴意旨執以指摘原判決不當，尚非
全無理由，應認原判決有撤銷發回更審之原因。
據上論結，應依刑事訴訟法第三百九十七條、第四百零一條，判
決如主文。
中　　華　　民　　國　九十四　年　　十　　月　 二十　 日
                      最高法院刑事第五庭
                          審判長法官  吳　雄　銘
                                法官  池　啟　明
                                法官  郭　毓　洲
                                法官  吳　三　龍
                                法官  韓　金　秀
      本件正本證明與原本無異
                                      書  記  官
中　　華　　民　　國　九十四　年　　十　　月　　  　　日
                                                      Ｌ
